【裁判字號】    95,苗簡,55
【裁判日期】    950412
【裁判案由】    侵權行為損害賠償
【裁判全文】
臺灣苗栗地方法院民事簡易判決          95年度苗簡字第55號
原      告  丁○○
被      告  丙○○
            甲○○
            乙○○
上列被告因過失傷害案件，經原告提起刑事附帶民事訴訟請求損
害賠償（本院94年度附民字第40號），本院刑事庭裁定移送前來
，於民國95年3月31日言詞辯論終結，本院判決如下：
    主  文
被告丙○○應給付原告新臺幣貳萬肆仟零捌元，及自民國九十四
年七月二十九日起至清償日止，按年息百分之五計算之利息。
原告其餘之訴駁回。
訴訟費用由被告丙○○負擔五分之二，餘由原告負擔。
本判決原告勝訴部分得假執行。
    事實及理由
壹、程序事項：
    按訴狀送達後，原告不得將原訴變更或追加他訴，但擴張應
    受判決事項之聲明者，不在此限，民事訴訟法第255 條第1
    項第3 款定有明文。原告原起訴主張被告等人應給付原告新
    台幣（下同）420,870 元之損害賠償金額，及自民國94年7
    月29日起至清償日止，按年息5 ％計算之法定遲延利息。嗣
    擴張請求422,424 之損害賠償金額（即醫療費用原請求870
    元，另增加1,554 元，見本院95年度苗簡字第55號卷第41頁
    ），及自94年7 月29日起至清償日止，按年息5 ％計算之法
    定遲延利息，核與前揭規定相符，應予准許。
貳、實體事項：
一、原告起訴主張被告丙○○、甲○○、乙○○於93年4 月18日
    上午7 時50分許，在坐落苗栗縣造橋鄉大龍村第256 地號土
    地前，因細故與原告發生爭執。被告丙○○在上開爭執中，
    欲將手執鋤頭放下之際，本應注意避免造成人員傷害，惟被
    告丙○○竟未注意，將鋤頭金屬端碰擊原告右小腿導致原告
    受有挫傷瘀血之傷害，其餘被告甲○○、乙○○2 人則在場
    助勢並出言恐嚇原告，表示欲將原告打死，原告受傷後支出
    醫療費用新台幣（下同）2,424 元，另原告因被告等人上述
    傷害行為，喪失勞動能力12萬元之損失，精神上非常痛苦請
    求精神慰藉金30萬元，爰依侵權行為之法律關係提起本件訴
    訟，並請求被告等人應給付原告422,424 元之損害賠償金，
    及自94年7 月29日起至清償日止，按年息5 ％計算之法定遲
    延利息。
二、被告丙○○就原告主張之傷害事實，及對原告請求之醫療費
    用金額不爭執，惟辯稱：原告上開傷勢輕微，並無喪失勞動
    能力之情，且精神慰撫金之請求亦過高等語置辯；被告甲○○、乙○○2 人則以並未在場助勢並出言恐嚇原告，原告前
    揭主張曾提起刑事告訴，亦經檢察官不起訴處分等語置辯，
    均聲明駁回原告之訴。
三、原告前述主張傷害及支出醫療費用2,424 元之事實，業據提
    出與所述情節相符之診斷證明書、醫療費用收據影本為證，
    而被告丙○○上述傷害原告行為，亦經本院以94年度易字第
    591 號案件判處拘役20日確定，有上述刑事判決可稽，並為
    被告丙○○所不爭執，原告主張因被告丙○○不法侵害致傷
    因而支出醫療費用2,424 元之事實，自堪信為真實。
四、按故意或過失，不法侵害他人之權利者，負損害賠償責任；
    不法侵害他人之身體或健康者，對於被害人因此喪失或減少
    勞動能力，或增加生活上之需要時，應負損害賠償責任；不
    法侵害他人之身體、健康、名譽或自由者，被害人雖非財產
    上之損害，亦得請求賠償相當之金額，民法第184 條第1 項
    前段、第193 條第1 項、第195 條第1 項分別定有明文。本
    件原告受有前開傷害，係因被告丙○○不法侵權行為所致，
    爰依侵權行為之法律關係就原告主張之損害分別審酌如下：
  (一)喪失或減少勞動能力部分：
    按身體或健康受侵害，而減少勞動能力者，其減少及殘存勞
    動能力之價值，不能以現有之收入為準，蓋現有收入每因特
    殊因素之存在而與實際所餘勞動能力不能相符，現有收入高
    者，一旦喪失其職位，未必能自他處獲得同一待遇，故所謂
    減少及殘存勞動能力之價值，應以其能力在通常情形下可能
    取得之收入為標準，有最高法院61年台上字第1987號判例意
    旨可資參照。原告主張其係一無固定雇主之清潔工人，每月
    收入約2 萬元，原告之腿部因被告丙○○前揭不法侵害致傷
    而無法長時間站立，因而中斷工作6 個月，計減少收入12萬
    元，此則為被告等人所否認。查原告前揭傷害，僅右小腿挫
    傷瘀血，而於93年4 月18日在為恭紀念醫院門診治療，參酌
    上開說明，原告所受傷勢輕微，診治醫師並認為：「宜修養
    3 日，門診治療」，足認原告僅需3 日休養傷勢即可恢復，
    衡情原告僅3 日無法工作而減少收入，有為恭紀念醫院93年
    4 月18日診斷證明書在卷可稽（見本院同上卷第60頁）。又
    原告係無固定雇主之清潔工，原告既無法舉證證明此部分之
    損害，依民事訴訟法第222 條第2 項之規定，本院認應以行
    政院頒布之每月最低基本工資15,840元作為計算原告喪失勞
    動能力之損失。是以，原告計受有1,584 元之損害（15,840
    /30*3=1,584）。 原告雖提出為恭紀念醫院94年2 月22日之
    診斷證明書欲證明因前揭傷害計有6 個月無法工作之損失等
    情，惟該診斷證明醫師囑言則為：「右前脛肌腱炎、右足底
    肌膜炎」等事項（見本院94年度附民字第40號卷第5 頁），
    已與前述小腿挫傷瘀血不同，且與被告丙○○前揭不法侵害
    行為間有何因果關係，原告亦未積極舉證證明之，是以原告
    逾3日工資損失部分之主張，並不足取。
  (二)非財產上損害之慰撫金部分：
    慰藉金之賠償須以人格權遭遇侵害，使精神上受有痛苦為必
    要，其核給之標準固與財產上損害之計算不同，然非不可斟
    酌雙方身分資力與加害程度，及其他各種情形核定相當之數
    額（最高法院51年度台上字第223 號判例意旨參照）。本院
    審酌本件傷害行為發生之原因、原告所受傷之部位、程度、
    驚恐，及原告與被告丙○○之職業、經濟狀況及財產總歸戶
    資料等一切情狀（分見本院95年度苗簡字第55號卷第10-18
    、56-60 頁），認原告請求之精神慰撫金以2 萬元為適當，
    逾此部分之請求，尚嫌過高，應予扣除。
五、原告另主張被告甲○○、乙○○2 人有恐嚇不法侵權行為等
    情，然被告甲○○、乙○○2 人則否認之，原告就此有利於
    己之事實除未積極舉證以實其說外，且原告前揭主張曾提起
    刑事告訴，亦經檢察官不起訴處分確定（見臺灣苗栗地方法
    院檢察署94年度偵字第786 號卷第51頁）。基此，原告迄今
    未提出證據證明，故此部分之主張，並不足取。
六、從而，原告本於侵權行為之法律關係請求被告丙○○應給付
    24 ,008 元之損害賠償金，及自起訴狀繕本送達被告翌日即
    94年7 月29日起至清償日止，按年息5 ％計算之法定遲延利
    息，洵屬正當，應予准許。逾此部分之請求為無理由，應予
    駁回。
七、本件原告勝訴部分，係就民事訴訟法第427條第1項訴訟適用
    簡易程序所為被告敗訴之判決，依同法第389條第1項第3 款
    應依職權宣告假執行。
八、結論：原告之訴為一部有理由，一部無理由，依民事訴訟法
    第436 條第2 項、第389 條第1 項第3 款、第79條，判決如
    主文。
中    華    民    國    95    年    4     月    12    日
                  苗栗簡易庭法  官  吳振富
以上正本係照原本作成。
如對本判決上訴，須於判決送達後20日內向本院提出上訴狀。
                            書記官  陳玲誼
中    華    民    國    95    年    4     月    12    日


司法院資訊處製作；財團法人民間司法改革基金會備份。
